【裁判字號】    99,交抗,852
【裁判日期】    991029
【裁判案由】    聲明異議
【裁判全文】
臺灣高等法院臺中分院刑事裁定         99年度交抗字第852號
原處分機關  交通部公路總局臺中區監理所
抗  告  人
即受處分人  甲○○
上列抗告人因違反道路交通管理處罰條例聲明異議案件，不服臺
灣臺中地方法院中華民國九十九年六月三十日所為裁定（九十九
年度交聲字第二○四六號）提起抗告，本院裁定如下：
    主  文
原裁定撤銷。
本件發回臺灣臺中地方法院。
    理  由
一、本件抗告人即受處分人甲○○（以下簡稱為抗告人）之抗告
    意旨略稱：證人陳奎源在原裁定法院調查時，證稱其於民國
    （下同）九十九年六月二十五日到現場拍攝照片，因當時下
    雨天去拍，會反光，顏色沒有辦法拍下來等情，與事實不符
    ；又原裁定法院認定抗告人停放車輛的位置旁有雙黃線，導
    致他車不能順暢通行，此部分事實之認定亦有錯誤；證人陳
    奎源一直就快車道中間都是雙黃線不能超車型態去作證，並
    且庭呈劃設現場圖讓原裁定法院認為抗告人有妨害他車通行
    之違規，係陳述不實去誤導原裁定法院之心證，其證詞應不
    可採信；且行政法上有「不利益變更禁止原則」，原裁定法
    院將原處分撤銷，但又另以抗告人顯有妨害他車通行為由處
    罰抗告人新台幣（下同）九百元，此不僅違背「不利益變更
    禁止原則」，並與道路交通管理處罰條例第九十條所為：「
    違反本條例之行為，自行為成立之日起；行為有連續或繼續
    狀態者，自行為終了之日起，逾三個月不得舉發」之規定有
    違；原裁定殊非正當，爰依法提起抗告等語。
二、經查，本件原處分機關係以：抗告人所有之車牌號碼０２５
    ３－ＫＨ號自用小客車，於九十九年二月四日十五時七分許
    ，在臺中市○○街五一號前快車道，因有「在禁止臨時停車
    處所停車（經科學儀器採證）」之違規，經臺中市警察局交
    通隊依違反道路交通管理事件處罰條例第五十六條第一項第
    一款之規定逕行舉發，經抗告人於期限內申訴等情，而於九
    十九年五月十一日以中監違字第裁６０－ＧＰ000000
    0號裁決書裁處抗告人罰鍰九百元。嗣經抗告人聲明異議，
    原裁定法院經調查後，認「按白實線設於路段中者，用以分
    隔快慢車道或指示路面範圍；快慢車道分隔線，用以指示快
    車道外側邊緣之位置，劃分快車道與慢車道之界線。其線型
    為白實線，線寬為十公分，除臨近路口得採車道線劃設，並
    以六十公尺為原則外，應採整段設置，但交岔路口免設之。
    劃設快慢車道分隔線，距離人行道、路緣或車輛停放線應有
    二公尺以上之寬度。道路設有劃分島；其功能為劃分快慢車
    道者，應劃設本標線於分隔島之兩側，與劃分島間格至少十
    公分，道路交通標誌標線號誌設置規則第一四九條第一項第
    一款第三目、第一八三條之一亦有明文，是以，客觀上應有
    確實符合上開設置規定之標線存在，始能期待用路人明確知
    悉此對物行政處分之效果，俾便遵守。而本件依卷附現場照
    片顯示，受處分人停車位置之路段雖設有分隔島，然分隔島
    兩側並未劃設白色實線，．．．本件異議人停放系爭車輛之
    位置雖設有劃分島，但事實上並無明確之劃分快慢車道之標
    線存在，上開路段既未明確劃分快、慢車道，確難期用路人
    能自行判斷而生禁止停車之效果，受處分人因信賴該處無劃
    分快慢車道之白實線而為之停車行為是否違法，其主觀上是
    否有違反交通標誌之故意，自非無疑，異議人以上開情詞置
    辯，並非全然無據，蓋行政行為應以誠實信用之方法為之，
    並應保護人民正當合理之信賴」，而將原處分撤銷，惟又依
    據證人即本件舉發員警陳奎源於原裁定法院之證詞及當庭提
    出之違規照片，認抗告人將上開車輛停放於被舉發違規之地
    點，顯已妨害他車通行，乃進而認定抗告人有駕駛車輛在顯
    有妨礙其他人、車通行之處所停車之違規行為，遂依據道路
    交通管理處罰條例第五十六條第一項第五款之規定，處罰抗
    告人罰鍰九百元；固非無見。
三、惟抗告人有無「汽車駕駛人停車時，在顯有妨礙其他人、車
    通行處所停車」之違規行為，此與其被舉發之「在禁止臨時
    停車處所停車」，係屬不同之交通違規行為，並分別經道路
    交通管理事件處罰條例第五十六條第一項第一、六款設其處
    罰規定。而本件抗告人被舉發交通違規之日期係九十九年二
    月四日，被舉發之交通違規行為係「在禁止臨時停車處所停
    車」，此情有臺中市警察局中市警交字第ＧＰ000000
    0號違反道路交通管理事件通知單及原處分機關之本件「違
    反道路交通管理事件裁決書」在卷可稽。抗告人既係因上開
    原因而被舉發，其交通違規之日期及行為終了之日期亦均是
    在九十九年二月四日，則原裁定法院在九十九年六月三十日
    為本件裁定時，顯已逾抗告人交通違規之日期達三個月以上
    。稽之道路交通管理處罰條例第九十條已有規定：「違反本
    條例之行為，自行為成立之日起；行為有連續或繼續狀態者
    ，自行為終了之日起，逾三個月不得舉發」，則原裁定法院
    在抗告人之前未被舉發有「汽車駕駛人停車時，在顯有妨礙
    其他人、車通行處所停車」之交通違規行為之情形下，再改
    以上開交通違規事由對抗告人裁處罰鍰九百元，此部分裁定
    是否與道路交通管理處罰條例第九十條之規定有違，自有疑
    義。此部分未經原裁定法院論述其理由，且屬抗告人提起抗
    告所指摘之事項，應認抗告人之抗告為有理由。茲為原處分
    機關之抗告人之審級利益，應由本院將原裁定撤銷，將本件
    發回原裁定法院更為適法之裁定。
四、爰依道路交通事件處理辦法第二十五條、第二十六條、刑事
    訴訟法第四百十三條前段裁定如主文。
中    華    民    國    99    年    10    月    29    日
            刑事第三庭   審判長法  官   王  增  瑜
                               法  官   曾  佩  琦
                               法  官   廖  柏  基
以上正本證明與原本無異。
不得再抗告。
                               書記官   曾  煜  智
中    華    民    國    99    年    10    月    29    日

司法院資訊處製作；財團法人民間司法改革基金會備份。
